ACORDAO-COMPLETO-2544191

ACÓRDÃO DE RELAÇÃO

ACÓRDÃO DE RELAÇÃO 4049/2022 ATA 25/2022 - PRIMEIRA CÂMARA

Acórdão 4049/2022-TCU-Primeira Câmara
VISTOS e relacionados estes autos relativos ao ato de aposentadoria de Wania Lucia de Souza, emitido pelo Tribunal de Contas da União e submetido a esta Corte para fins de registro.
Considerando que as análises empreendidas na fase de instrução revelam a irregularidade caracterizada pela inclusão, nos proventos, da vantagem "opção" oriunda do art. 193 da Lei 8.112/1990, benefício não aplicável aos servidores que implementaram o direito à aposentadoria após a publicação da Emenda Constitucional 20/1998 (16/12/1998) ;
considerando que, no caso concreto, o direito à aposentadoria foi implementado após 16/12/1998;
considerando que a irregularidade em questão é objeto de jurisprudência pacificada nesta Corte de Contas, tendo por paradigma o Acórdão 1599/2019-TCU-Plenário (Relator: Ministro Benjamin Zymler) , que firmou o seguinte entendimento:
"9.4. firmar entendimento de que é vedado o pagamento das vantagens oriundas do art. 193 da Lei 8.112/1990, inclusive o pagamento parcial da remuneração do cargo em comissão ('opção') , aos servidores que implementaram os requisitos de aposentadoria após 16/12/1998, data de publicação da Emenda Constitucional 20, que limitou o valor dos proventos à remuneração do cargo efetivo no qual se deu a aposentadoria."
considerando que este Tribunal, por meio do Acórdão 1414/2021-TCU-Plenário (Relator: Ministro Walton Alencar Rodrigues) , fixou entendimento no sentido da possibilidade de apreciação de ato sujeito a registro mediante relação, na forma do art. 143, inciso II, do Regimento Interno do TCU, nas hipóteses em que a ilegalidade do ato decorra exclusivamente de questão jurídica de solução já pacificada na jurisprudência desta Corte de Contas;
considerando a presunção de boa-fé da interessada;
considerando que o ato ora examinado deu entrada no TCU há menos de cinco anos; e
considerando, por fim, os pareceres convergentes da Secretaria de Fiscalização de Integridade de Atos e Pagamentos de Pessoal e de Benefícios Sociais (Sefip) e do Ministério Público junto a este Tribunal.
ACORDAM os Ministros o Tribunal de Contas da União, reunidos em sessão da 1ª Câmara, com fundamento nos arts. 1º, inciso V, e 39, inciso II, da Lei 8.443/1992, c/c os arts. 17, inciso III; 143, inciso II, 260 e 262 do Regimento Interno do TCU e na Súmula TCU 106, em: considerar ilegal e negar registro ao ato de aposentadoria de Wania Lucia de Souza; dispensar a devolução dos valores indevidamente recebidos de boa-fé pela interessada e expedir as determinações contidas no item 1.7 abaixo:
1. Processo TC-Processo 010.943/2022-6 (APOSENTADORIA) 
	1.1. Interessada: Wania Lucia de Souza (XXX.692.481-XX) 
	1.2. Unidade: Tribunal de Contas da União
	1.3. Relator: Ministro Jorge Oliveira
	1.4. Representante do Ministério Público: Procurador Júlio Marcelo de Oliveira
	1.5. Unidade Técnica: Secretaria de Fiscalização de Integridade de Atos e Pagamentos de Pessoal e de Benefícios Sociais (Sefip) 
	1.6. Representação legal: não há.
	1.7. Determinar à Secretaria-Geral de Administração desta Corte que:
1.7.1. emita novo ato de aposentadoria do interessado, livre da irregularidade apontada, disponibilizando-o a este Tribunal, por meio do Sistema e-Pessoal, nos termos e prazos fixados na IN-TCU 78/2018;
	1.7.2. em quinze dias, contados a partir da ciência desta deliberação:
	1.7.2.1. faça cessar os pagamentos decorrentes da parcela ora impugnada, sob pena de responsabilidade solidária da autoridade administrativa omissa;
1.7.2.2. dê ciência do inteiro teor desta decisão à interessada e a alerte de que o efeito suspensivo proveniente da interposição de eventual recurso junto ao TCU não a eximirá da devolução dos valores percebidos indevidamente, caso o recurso não seja provido;
1.7.3. em trinta dias, contados a partir da ciência desta deliberação, encaminhe ao TCU o comprovante da data de ciência do teor desta deliberação pela ex-servidora.

Primeira Câmara

Tribunal de Contas da União

Wania Lucia de Souza (XXX.692.481-XX)

JORGE OLIVEIRA

não há.

Procurador Júlio Marcelo de Oliveira

APOSENTADORIA (APOS)

Secretaria de Fiscalização de Integridade de Atos e Pagamentos de Pessoal e de Benefícios Sociais (Sefip)